【裁判字號】    99,易,1648
【裁判日期】    991230
【裁判案由】    詐欺
【裁判全文】
臺灣板橋地方法院刑事判決              99年度易字第1648號
公  訴  人  台灣板橋地方法院檢察署檢察官
被      告  王定邦
上列被告因詐欺案件，經檢察官提起公訴（99年度偵緝字第1052
號、99年度偵字第14402 號），被告於準備程序中就被訴事實為
有罪之陳述，本院合議庭裁定由受命法官改依簡式審判程序獨任
審理，判決如下：
    主      文
王定邦幫助意圖為自己不法之所有，以詐術使人將本人之物交付
，處拘役參拾日，如易科罰金，以新台幣壹仟元折算壹日。
    事      實
一、王定邦依其社會生活經驗及智識程度，能預見提供行動電話
    之ＳＩＭ卡予他人使用，可能遭人將之作為從事詐欺取財等
    犯罪行為之工具，竟仍不違背其本意，基於幫助他人詐欺取
    財之不確定故意，於民國98年8 月21日，在不詳處所，將其
    所申辦之威寶電信行動電話ＳＩＭ卡（門號為：0000000000
    號，以下簡稱威寶電信行動電話）交付予某真實年籍、姓名
    不詳、自稱「王先生」之成年人士使用。「王先生」所屬之
    詐騙集團，旋基於意圖為自己不法所有之犯意，先後為下列
    犯行：
（一）先於98年8 月間，在自由時報等報紙刊登招募司機之虛偽
      不實廣告，並以前開王定邦提供之威寶電信行動電話門號
      為聯絡方式，適張文貴瀏覽該廣告，誤信該詐騙集團成員
      有意招募司機而陷於錯誤，撥打前開威寶電信行動電話予
      「王先生」聯絡，復於98年8 月28日下午2 時40分許，在
      大台中中港路、文心路交岔路口附近，交付張文貴所有之
      台中商業銀行大雅分行帳戶（帳號：000-0000-0000-0000
      號）之存摺、提款卡、密碼等資料予該詐騙集團成員使用
      。再於98年8 月29日，撥打電話予林家純，佯稱「網路分
      期付款設定有誤，須依其指示操作提款機」云云，致林家
      純陷於錯誤，而於同日匯款四千九百九十三元至張文貴前
      開台中商業銀行帳戶，旋遭該詐騙集團成員以提款卡提領
      一空。
（二）另宋芳萌亦瀏覽該廣告，誤信該詐騙集團成員有意招募司
      機而陷於錯誤，撥打前開王定邦提供之威寶電信行動電話
      予該詐騙集團成員聯絡，並於98年8 月25日下午6 時許，
      在大台中中港路、文心路交岔路口附近，交付宋芳萌所有
      之合作金庫銀行帳戶（帳號0000-0000-00000 號）之存摺
      、提款卡、密碼等資料予該詐騙集團成員使用。復於98年
      8 月28日，撥打電話予吳榮傑，佯稱「網路購物設定有誤
      ，須依其指示操作提款機」云云，致吳榮傑陷於錯誤，而
      於同日匯款新台幣（下同）一萬二千一百二十三元至宋芳
      萌前開合作金庫銀行帳戶，旋遭該詐騙集團成員以提款卡
      提領一空。
二、案經大台中政府警察局第一分局報告台灣台中地方法院檢察
    署檢察官移轉台灣板橋地方法院檢察署檢察官偵查起訴。
    理      由
一、本案被告王定邦所犯係死刑、無期徒刑、最輕本刑為三年以
    上有期徒刑以外之罪，且非高等法院管轄之第一審案件，其
    於準備程序中就被訴事實為有罪之陳述，經本院告知簡式審
    判程序之旨，並聽取公訴人、被告之意見後，經合議庭裁定
    由受命法官獨任進行簡式審判程序，合先敘明。
二、上揭事實，業據被告於本院審理時坦承不諱，並經證人張文
    貴、宋芳萌、吳榮傑、林家純等人於警詢及偵查時證述明確
    ，復有行動電話申辦資料、銀行帳戶開戶資料、交易明細資
    料、匯款單等件在卷可稽，足認被告自白核與事實相符，堪
    以採信。按一般於行動電話公司申辦行動電話ＳＩＭ卡，係
    針對個人使用之通訊工具，具有強烈專屬性，且申辦行動電
    話門號並無任何特殊之限制，一般民眾均得以提供雙證件之
    方式，任意在多數不同之行動電話公司申辦行動電話門號使
    用，此乃公眾所週知之事實，亦為被告所應知。是依一般人
    之日常生活經驗，若見他人不以自己名義申請行動電話門號
    ，反向他人收取行動電話ＳＩＭ卡為不明用途使用，衡情對
    於所提供之行動電話ＳＩＭ卡係供詐騙等目的不法使用一節
    ，自當有合理之預見與認知。本案事證明確，被告犯行，洵
    堪認定。
三、按刑法上之幫助犯，係對於犯罪與正犯有共同之認識，而以
    幫助之意思，對於正犯資以助力，而未參與實施犯罪之行為
    者而言（最高法院88年度台上字第1270號判決意旨參照）。
    如未參與實施犯罪構成要件之行為，且係出於幫助之意思提
    供助力，即屬幫助犯，而非共同正犯。查被告將其所有之上
    揭行動電話ＳＩＭ卡，提供予真實年籍、姓名不詳、自稱「
    王先生」之成年人士，用以詐騙被害人交付帳戶資料、匯入
    金錢，顯係基於幫助詐欺取財之犯意，而未參與前開詐欺取
    財犯行之構成要件行為。是核被告所為，係犯刑法第30條第
    1 項、第339 條第1 項之幫助詐欺取財罪。被告以一次交付
    行動電話ＳＩＭ卡之行為，幫助該詐騙集團成員先後二次詐
    欺取財犯行，為同種想像競合犯，仍應從一重之幫助詐欺取
    財罪處斷。至被告以幫助之意思，參與構成要件以外之行為
    ，為幫助犯，爰依刑法第30條第2 項規定，依正犯之刑減輕
    之。
四、爰審酌被告之素行，犯罪之動機、目的、手段、所生危害，
    及犯罪後坦承犯行，態度尚屬良好等一切情狀，量處如主文
    所示之刑，並諭知如易科罰金之折算標準，以示懲儆。
據上論斷，應依刑事訴訟法第273 條之1 第1 項、第299 條第1
項前段，刑法第30條、第339 條第1 項、第55條、第41條第1 項
前段，刑法施行法第1 條之1 ，判決如主文。
本案經檢察官王家春到庭執行職務。
中    華    民    國    99    年    12    月    30    日
                  刑事第七庭  法  官  林 鈺 琅
以上正本證明與原本無異。
如不服本判決，應於收受送達後10日內，向本院提出上訴狀，並
應敘述具體理由；其未敘述上訴理由者，應於上訴期間屆滿後20
日內，向本院補提理由書（均須按他造當事人之人數附繕本），
「切勿逕送上級法院」。
                              書記官  鍾 惠 萍
中    華    民    國    99    年    12    月    30    日
附錄本案論罪科刑法條全文：
刑法第339 條：
  意圖為自己或第三人不法之所有，以詐術使人將本人或第三人
  之物交付者，處五年以下有期徒刑、拘役或科或併科一千元以
  下罰金。
  以前項方法得財產上不法之利益或使第三人得之者，亦同。
  前二項之未遂犯罰之。

司法院資訊處製作；財團法人民間司法改革基金會備份。
